【裁判字號】    89,訴緝,14
【裁判日期】    890426
【裁判案由】    違反毒品危害防制條例
【裁判全文】
台灣新竹地方法院刑事判決                          八十九年度訴緝字第一四號
    公  訴  人  台灣新竹地方法院檢察署檢察官
    被      告  甲○○
    公設辯護人  本院公設辯護人  林建和
右列被告因違反毒品危害防制條例案件，經檢察官提起公訴（八十五年度偵字第二九
八號、第八五六號、第一八五三號），本院判決如左：
    主  文
甲○○連續非法販賣化學合成麻醉藥品，累犯，處有期徒刑伍年貳月。
    事  實
一、甲○○於民國八十二年間因違反麻醉藥品管理條例案件，經本院於八十三年三月
    九日，以八十三年度易字第三九六一號判處有期徒刑四月，如易科罰金，以三百
    元折算一日確定，甫於八十三年八月二十六日執行完畢，竟基於概括之犯意，先
    於八十四年十二月二十一日，由不知情之周則凱（另案由台灣新竹地方法院檢察
    署檢察官為不起訴處分確定）駕駛車牌號碼為ＪＧ—七六三七號自用小客車，搭
    載甲○○以及鄭秀弘（另案由台灣新竹地方法院檢察署檢察官為不起訴處分確定
    ）至新竹市○○路之統一超商之前，甲○○即以新台幣（下同）一千五百元之價
    格，販賣安非他命一包予先前聯絡而在該處等候之黃福男（業經審結），並承續
    該犯意，先後於八十四年十二月底某日許（約為三十日、三十一日許）以及八十
    五年一月十日許（起訴書誤載為八十五年一月二十日），均以五千元之價格，在
    林世國（業經審結）位於新竹市○○路二一一號住處，各販賣販賣安非他命一包
    予林世國，嗣經警查獲黃福男（查獲時扣得安非他命毛重○‧三公克）以及林世
    國（查獲時扣得安非他命毛重一公克）後，循線查獲上情。（甲○○施用第二級
    毒品部分，另行審結）
二、案經苗栗縣警察局頭份分局以及新竹市警察局第一分局、第二分局報請台灣新竹
    地方法院檢察署檢察官偵查起訴。
    理  由
一、訊據被告甲○○固不否認其綽號為「小喬」以及有於八十四年十二月二十一日在
    新竹市○○街口神仙小鋼珠店遇見周則凱之事實（台灣新竹地方法院檢察署八十
    五年度偵字第二九八號卷第九十三頁參見），惟否認有何販賣安非他命之行為，
    辯稱：八十四年十二月二十一日當天伊是自己騎機車載朋友遇見周則凱，他問說
    要去何處，伊說沒有，亦未搭乘周則凱之車，並不認識鄭秀弘、黃福男等人，而
    林世國的安非他命是向其女友「小蜜」拿的，因為先前林世國有拿槍要伊找販賣
    安非他命之人換安非他命，而販賣安非他命的人說槍是假的不換安非他命，槍也
    沒還，所以林世國怪罪才說伊販賣等語。然而：
  （一）經查：前揭事實，業據同案被告周則凱於警訊時陳稱：「我於八十四年十二
        月二十一日二十二時許，在新竹市○○街口神仙小鋼珠店門口，與綽號「小
        喬」、「惠敏」及「阿宏」之人駕駛我大哥周則鈞所有之ＪＧ—七六三七號
        自小客車去新竹市○○路三五號統一超商前說要找朋友，他朋友拿了新台幣
        一千五百元左右給綽號「小喬」之女子，「小喬」即從身上拿出一小包衛生
        紙包住的東西交給拿錢給他的人，後即叫我載他回新竹神仙小鋼珠店門口騎
        他們的機車」、「都是朋友關係，與『阿宏』是工作認識的，『小喬』、『
        惠敏』是朋友介紹認識的，都認識有三年多，平常『阿宏』都是我去找他，
        『小喬』、『惠敏』都是平時在電玩店遇到的」、「是『小喬』賣給他（按
        指黃福男）的，我不認識黃福男，是『小喬』叫我載她到統一超商前找黃福
        男的」、「我知道她（按指被告甲○○）家住竹北市：：：她姓魏」等語（
        台灣新竹地方法院檢察署八十五年度偵字第二九八號卷第十一頁反面、第十
        二頁參見），於偵查中陳稱：「我與甲○○去神仙鋼珠門口遇到，叫我載他
        到竹南找他朋友」、「當時我不知道（賣安非他命），到警察局訊問時才知
        道」等語（前揭偵卷第四十頁反面參見）、「我是在十二月二十日晚上十點
        多於新竹神仙鋼珠店碰到綽號小喬之甲○○，及與其同年紀之女子，甲○○
        說要去竹南找朋友，叫我載其前往，然後就往頭份方向開，至新竹市○○路
        統一超商她叫我停車，並由其搖下車窗與照片之黃福男在交談，我有看到甲
        ○○將一團用衛生紙包裹之東西交給黃福男，然後叫我開車回新竹到新竹市
        第一分局附近他與其朋友下車離去」、「我載甲○○到新竹市統一超商，時
        間約為十二月二十一日凌晨零時許，我在零時三十分於新竹市○○路便利商
        店被警查獲」等語（前揭偵卷第九十六頁反面、第九十七頁參見）綦詳，況
        且，周則凱於八十四年十二月二十一日凌晨四時許製作第一次警訊筆錄時，
    即陳述綽號「小喬」者之資料與認識之經過、時間等等情形，與被告甲○○
        之情形相符（按警訊時所稱姓『魏』，核與被告甲○○之姓『衛』同音），
        而警方則至八十四年十二月二十一日十七時三十五分許，對周則凱製作第二
        次警訊筆錄之時，方提出被告甲○○之口卡供其指認，是縱口卡上面被告甲
        ○○之相片之拍攝時間與案發當時相距甚久，然周則凱既與被告甲○○相識
        三年許，且常於電動玩具店相遇，當不致因相片過久而有誤指之情形，是周
        則凱所述，應堪採信。
  （二）次查：同案被告黃福男亦於警訊時陳稱：「警察查獲我時，我正以新台幣一
        千五百元向車內綽號小喬買安非他命剛得手就被抓了」、「：：綽號『小喬
        』將○‧三公克安非他命交給我，我就拿一千五百元給他」等語（前揭偵卷
        第二十頁參見），於偵查中陳稱：「八十四年十一月二十日晚上九時許，我
        CALL機給甲○○，叫他帶安非他命來，約在新竹市內湖統一超商交我一千五
        百元的量」、「：：後來甲○○與鄭秀弘、周則凱開車來，由甲○○拿安非
        他命一包給我，我交錢給他，然後他們就開車走了」、「（安非他命）向『
        小喬』拿的」等語（前揭偵卷第九十一頁反面參見）。
  （三）再查：同案被告鄭秀弘亦於警訊時陳稱：「（你於八十四年十二月二十一日
        零時三十分許有無道新竹市○○路三五號統一超商）我是坐我朋友周則凱所
        駕駛之白色自小客車去，車上有四個人，周則凱、我、小喬及另一個不詳之
        女孩」、「我和周則凱本來要去吃宵夜，在新竹市一家小鋼珠前遇到小喬及
        其一名女友，小喬要周則凱載他去內湖統一麵包，做何事，小喬沒跟我說，
        只有跟周則凱說，到內湖統一麵包，小喬有和一名男子講話，一下子我們就
        又回到新竹市了」等語（前揭偵卷第十七頁參見）。
  （四）又查：證人陳進德於偵查中證稱：「接獲檢舉電話在統一超商有人交易安非
        他命：：黃福男在現場，並有一部白色喜悅汽車停在超商前，由後車窗搖下
        車窗，並由黃福男交錢給車內人，並順手取東西」、「：：逮捕周則凱後，
        他有以電話約其出來，並有打電話聯絡甲○○」、「我有看到甲○○之側面
        與黃福男交易，沒有看到鄭秀弘、周則凱之正面」、「當時車上有四個人，
        我只知道有甲○○在場，前面有二個男子，至於有無另一個女子我沒注意」
等語（前揭偵卷第一○二頁反面以下參見）。
  （五）況查：被告甲○○於本院調查時供述：「（問：是否將安賣給林世國、黃福
        男？答：）林世國拿一支改造手槍叫我拿去換安」、「（問：他為何說是向
        你買的？答：）因為這一次我沒幫他換，大家弄得不愉快」等語（本院八十
        五年度訴字第三四九號卷八十六年十二月九日訊問筆錄參見），嗣於本院審
        理時改供述：「我與他（按指林世國）是朋友，他跟我拿錢要買東西，結果
        都騙我錢，他被抓時是跟他女朋友拿的，他拿槍去找販賣安非他命的人，我
        與他拿槍去換，賣的人說是假槍，不還我們，他就怪我，安非他命是跟『小
        蜜』買的」等語（本院八十九年度訴緝字第一四號卷八十九年三月二十二日
        審判筆錄參見），而被告甲○○所述之情形前後不一，是其所辯是否屬實，
        已堪容疑。
  （六）復查：同案被告林世國於警訊時陳稱：「（問：安非他命是向何人購買的？
        答：）我曾向綽號『小喬』、『小蜜』之人購買」、「（問：如何聯絡購買
        ？答：）都是他們聯絡我，拿貨（安非他命）到我家賣給我的」、「（問：
        『小喬』真實姓名年籍？答：）叫甲○○六十三年次，住竹北市」、「（問
        ：於何時何地向甲○○購買？答：）八十四年十二月底即相隔十天左右約是
        八十五年元月十日，甲○○連續賣給我二次」、「每包賣我五千元，我一次
        購買一包」等語（台灣新竹地方法院檢察署八十五年度偵字第一八五三號卷
        第三頁反面參見），於偵查中陳稱：「（問：安非他命何來？答：）向同學
        『小喬』、『小蜜』買的，我只知小喬叫甲○○，他是我高中同學，他在去
        年年底賣給我的，最後一次賣我是在今年一月二十日左右，我只向他購買過
        二次，五千元一小包，二次都一樣，他都是拿到家裡給我」等語綦詳（前揭
        偵卷第十七頁反面參見），而林世國先後之陳述，除第二次之時間略有不同
        之外，其餘關於購買之情節均屬相符，堪信為真實，且其關於時間之陳述，
        以在警訊時之陳述較為翔實，而於偵查中之陳述則較為簡略，尤以於警訊時
        距離購買之時間較為密接，衡諸常情，記憶當較為深刻，故應以警訊時所陳
        第二次購買之時間，係於八十五年一月十日，堪值採信，公訴人誤載為八十
        五年一月二十日，容有誤會，併此說明；至被告林世國固於本院八十五年十
        一月七日訊問時，陳稱：「（甲○○）在八十四年九月至十一月間，共賣過
        我三次安非他命」等語，惟查：林世國為前開陳述之時，距購買之初已有相
        當之時日，其對時間之記憶未必精確，況不僅林世國此之陳述與其先前二次
        所述之時間、次數差異甚詎，且先前均未曾提及此部分之事實，詎其竟於該
        次訊問時驟邇為前揭陳述，是其此部分之陳述，尚難認有據，不應遽邇採為
        不利被告甲○○之認定，附此敘明。
  （七）且查：安非他命物稀價昂，為政府嚴予取締之物，茍被告甲○○買賣間無利
        可圖，則被告甲○○縱使至愚亦無甘冒被移送法辦之危險，平白從事非法販
        賣之理，是其所販入之價格必較其所出售之價格低廉，而從中賺取買賣之差
        額牟利，其有營利之意圖甚明；綜上所述，被告甲○○確有前揭販賣之行為
        ，應足認定，此外，復有被告甲○○販賣予黃福男、林世國之安非他命各一
        包扣案可資佐證（分別為毛重○‧三公克、一公克），是本件事證已臻明確
        ，被告甲○○犯行洵堪認定。
二、查安非他命屬中樞神經興奮劑，具有輕微之成癮性，服用後會產生依賴性、耐藥
    性，並引起不安、頭昏、顫抖、亢進性反應、失眠、焦慮、譫妄、慢性中毒、精
    神障礙、類似精神分裂之錯覺、妄想及伴有行動與性格異常等副作用，其劑量增
    大時，甚或會死亡。而其慣用者，由於精神錯亂，更具有暴力攻擊及反社會行為
    等傾向，情況非常嚴重，尤以戒解不易，其毒害不在煙毒之下，乃經行政院衛生
    署迭於六十八年七月七日以衛署藥字第二二一四三三號及六十九年十二月八日以
    衛署藥字第三０一一二四號公告列為不准登記藥品及禁止使用在案，復於七十五
    年七月十一日以衛署藥字第五九七六二七號再申公告禁止使用，更於七十九年十
    月九日以衛署藥字第九０四一四二號公告列為麻醉藥品管理條例第二條第四款所
    規定之化學合成類麻醉藥品，於同年月十一日生效，依同條例第十三條規定，不
    得非法販賣。次按行為後法律有變更者，適用裁判時之法律。但裁判前之法律有
    利於行為人者，適用最有利於行為人之法律，刑法第二條第一項定有明文，而被
    告非法販賣化學合成麻醉藥品安非他命之行為，修正前麻醉藥品管理條例第十三
    條之一第二項第一款（舊法）中以及八十七年五月二十日經總統公布同年月二十
    二日生效之毒品危害防制條例第四條第二項（新法），均設有處罰明文，則被告
甲○○行為後法律已有變更，比較新舊法之刑度，以舊法為輕，依刑法第二條第
    一項但書之規定，自應適用舊法即修正前之麻醉藥品管理條例第十三條之一第二
    項第一款規定處斷，合先敘明。
三、核被告甲○○所為，係犯修正前麻醉藥品管理條例第十三條之一第二項第一款之
    非法販賣化學合成麻醉藥品罪。被告甲○○先後三次非法販賣安非他命之犯行，
    時間緊接，犯罪構成要件相同，顯係基於概括犯意反覆為之，為連續犯，應依刑
    法第五十六條規定，以一罪論，並加重其刑。又被告甲○○於八十二年間因違反
    麻醉藥品管理條例案件，經本院於八十三年三月九日，以八十三年度易字第三九
    六一號判處有期徒刑四月，如易科罰金，以三百元折算一日確定，甫於八十三年
    八月二十六日執行完畢等情，有台灣高等法院被告全國前案紀錄表案紀錄簡覆表
    以及台灣新竹地方法院檢察署刑案資料查註紀錄表各乙紙附卷可稽，被告甲○○
    前受有期徒刑之執行完畢後，五年以內再犯本件有期徒刑以上之罪，為累犯，應
    依刑法第四十七條之規定，加重其刑，並遞加重之。爰審酌被告甲○○之素行、
    犯罪之動機、目的、手段、品性、販賣之次數、販賣之價格數量、犯罪所生危害
    以及否認犯行等一切情狀，量處如主文所示之刑。至扣案之安非他命二包，分別
    係黃福男、林世國所購買並用以施用之物，並經已於黃福男、林世國二人之施用
    安非他命之案件中沒收在案，爰不為沒收之諭知，附此敘明。
四、被告甲○○施用第二級毒品部分，嗣後另行審理。
五、據上論斷，應依刑事訴訟法第二百九十九條第一項前段，修正前麻醉藥品管理條
    例十三條之一第二項第一款，刑法第十一條前段、第二條第一項但書、第五十六
    條、第四十七條之規定，判決如主文。
本案經檢察官羅雪梅到庭執行職務。
中      華      民      國    八十九    年      四      月    二十六    日
                            台灣新竹地方法院刑事第二庭
                                法      官    蘇    嘉    豐
右正本證明與原本無異。
如不服本判決，應於判決送達後十日內向本院提出上訴狀( 應附繕本 )，上訴於
臺灣高等法院。
                                書  記  官    郭    廷    耀
中      華      民      國    八十九    年      四      月    二十六    日
如不服本判決，應於判決送達後十日內向本院提出上訴狀（應附繕本）。
附錄本案論罪科刑所適用法條全文：
麻醉藥品管理條例第十三條之一第二項：
違反前條之規定，其屬於第二條第四款之麻醉藥品者，依左列規定處罰：
  一、非法輸入、製造、運輸、販賣者，處五年以上有期徒刑，得併科五萬元以下罰
      金。
  二、意圖販賣而非法持有，處三年以上十年以下有期徒刑，得併科三萬元以下罰金
      。
  三、意圖營利而非法為人施打者，處五年以下有期徒刑，得併科二萬元以下罰金。
  四、非法施打、吸用者，處三年以下有期徒刑、拘役或一萬元以下罰金。


司法院資訊處製作；財團法人民間司法改革基金會備份。
